臺灣高等法院民事判決　　　　　　　　 93年度重上字第340號
上　訴　人　乙○○○
　　　　　　己○○
　　　　　　辛○○
　　　　　　庚○○
　　　　　　丁○○
　　　　　　甲○○
　　　　　　丙○○
　　　　　　戊○○
　　　　　　癸○○
　　　　　　子○○
　　　　　　丑○○
　　　　　　壬○○
共　　　同
訴訟代理人　謝　裕律師
被 上 訴人　台灣電力股份有限公司
法定代理人　黃營衫
訴訟代理人　龔維智律師
複 代 理人　楊沛生律師
上列當事人間請求拆除還地事件，上訴人對於中華民國93年5 月
5日臺灣臺北地方法院92年度訴字第4996號第1審判決提起上訴，
本院於94年8月23日言詞辯論終結，判決如下：
    主  文
上訴駁回。
第二審訴訟費用由上訴人負擔。
    事實及理由
一、被上訴人法定代理人原為「林能白」，民國93年7 月27日變
    更為「林清吉」，94年6 月30日復變更為「黃營杉」，有經
    濟部93年7月26日、94年6月30日經人字第09303556890號、0
    9403662520號函在卷可參（見本院1卷84頁、本院2卷35、59
    頁)，經其聲明承受訴訟，核無不合，應予准許，併此敘明
    。
二、被上訴人主張：坐落台北市○○區○○段1小段480地號土地
    （下稱系爭土地）為被上訴人所有，上訴人乙○○○、戊○
    ○、己○○、辛○○、庚○○、丁○○、甲○○、丙○○（
    下稱乙○○○等8 人）因繼承而公同共有未辦保存登記之門
    牌號碼為台北市○○路19號之房屋及雨棚（下稱系爭19號建
    物），占用系爭土地上如原判決附圖（下稱附圖）所示甲１
    及甲２部分土地，面積分別為21.82平方公尺、4.12 平方公
    尺，合計25.94 平方公尺；又上訴人丑○○、癸○○、子○
    ○（下稱丑○○等3 人）因繼承而公同共有未辦保存登記之
    門牌號碼為台北市○○路1、3、7 號房屋、花圃、走道、庭
    院、花台、雨遮（下稱系爭1、3、7 號建物），占用系爭土
    地上如附圖所示乙１、乙２、乙３、丙１、丙２、丙３、丁
    １、丁２、丁３、丁４部分土地，面積依序為10.4 4平方公
    尺、6.27平方公尺、1.10平方公尺、9.49平方公尺、5.12平
    方公尺、1.10平方公尺、4.94平方公尺、8.09平方公尺、1.
    27平方公尺、1.14平方公尺，共計48.96 平方公尺；另上訴
    人壬○○所有，未辦保存登記之門牌號碼為台北市輝路21巷
    9號之房屋、庭院、雨遮（下稱系爭9號建物），占用系爭土
    地上如附圖所示戊１、戊２、戊３部分土地，面積依序為26
    .24 平方公尺、5.56平方公尺、1.18平方公尺，合計32.9 8
    平方公尺。經被上訴人請求除去上開地上物並返還土地，迄
    仍置之不理，爰依民法第767 條規定，請求上訴人應連帶將
    其所有上開建物拆除，將土地返還予被上訴人。又無權占有
    他人之土地，依社會通常觀念，可獲得相當於租金之利益，
    是被上訴人亦得依不當得利之法律關係，就上訴人分別占用
    系爭480地號土地之面積，依土地法第105條準用同法第97條
    規定，以該土地申報價總額年息10% 計算，請求(一)上訴人乙
    ○○○等8人給付起訴狀繕本送達前5年所受相當於租金之不
    當得利為256,287元（86年7月申報地價19,760元×面積25.9
    4平方公尺×年息10%×5年＝25 6,287） ，及自起訴狀繕本
    送達翌日起，至拆除系爭19號建物之日止，按月給付4,80 8
    元（89年7月申報地價22,240元×面積25.94平方公尺×年息
    10%÷12＝4,808元）。 (二)上訴人癸○○等3人應給付起訴狀
    繕本送達前5年相當於租金之不當得利為483,725元（86年7
    月申報地價19,760×面積48.96平方公尺×年息10%×5年＝
    483,725），及自起訴狀繕本送達翌日起，至拆除系爭1、3
    、7號建物之日止，按月給付9,074元（89年7月申報地價22,
    240×48.96平方公尺×年息10%÷12＝9,074）。(三)上訴人壬
    ○○應給付起訴狀繕本送達前5年相當於租金之不當得利為3
    25,842元（86年7月申報地價19,760×面積32.9×年息10%×
    5年＝325,842），及自起訴狀繕本送達翌日起，至拆除系爭
    9號建物之日止，按月給付6,112元（89年7月申報地價22,24
    0元×面積32.98×年息10%÷12＝6,112）之判決等語。（原
    審判命(一)被上訴人乙○○○8人應將系爭480地號土地上系爭
    19號建物如附圖甲１及甲２面積共25.94 平方公尺之建物及
    雨棚拆除，將該部分土地返還被上訴人。上訴人乙○○○8
    人應給付被上訴人230,658元，及自92年1 0月16日起，至清
    償日止，按週年利率5%計算之利息，暨自92年10月16日起，
    至將上開建物及雨棚拆除並返還土地之日止，按月給付被上
    訴人4,327元。(二)上訴人丑○○3人應將坐落系爭480地號土
    地系爭1、3、7號建物，如附圖所示乙１、乙２、乙３、丙
    １、丙２、丙３、丁１、丁２、丁３、丁４，面積共48.96
    平方公尺之建物、花圃、走道、庭院、花台、雨遮拆除，並
    將該部分土地返還被上訴人。上訴人丑○○3人應給付被上
    訴人290,235元，及自92年10月16日起，至清償日止，按年
    息5%計算之利息，暨自92年10月16日起，至拆除上開建物、
    花圃、走道、庭院、花台、雨遮並返還土地之日止，按月給
    付被上訴人5,444元。(三)上訴人壬○○應將坐落系爭480地號
    土地上系爭9號如附圖所示戊１、戊２、戊３，面積共32.98
    平方公尺之建物、庭院、雨遮拆除，將土地返還被上訴人。
    上訴人壬○○應給付被上訴人195,505元，及自92年10月21
    日起，至清償日止，按年息5%計算之利息，暨自92年10月21
    日起，至拆除上開建物、庭院及雨遮並返還土地之日止，按
    月給付被上訴人3,667元。(四)駁回被上訴人其餘之訴。上訴
    人就其敗訴部分提起上訴。被上訴人就其敗訴部分，則未據
    聲明不服，已告確定）。並答辯聲明：上訴駁回。
三、上訴人則以：被上訴人所有系爭480地號土地，經光輝路21
    巷「既成巷道」切割後，與上訴人等所有坐落481、482、48
    3號土地緊鄰部分之土地，成狹長狀深度不足2公尺之畸零地
    ，光輝路之另一側土地，則用磚造水泥牆圈圍作為放置材料
    及停放車輛使用，故被上訴人請求拆除之土地取回後，無法
    單獨使用，且無使用價值。而上訴人等之建物，占用系爭
    480 地號土地部分，均為房屋正面及樑柱重要基礎支撐所在
    ，且建物屋齡達30年，如拆除將造成全部房屋倒塌而無法使
    用，兩相權衡，被上訴人拆屋還地所得利益極少，而上訴人
    所受損害甚鉅，被上訴人請求拆屋還地，顯係權利濫用；又
    系爭480地號土地與上訴人所有481、482、483地號土地相鄰
    ，而上訴人所有之系爭19號、1、3、7、9號建物數十年前即
    興建迄今，數十年來，上開土地歷經多次重測分割，被上訴
    人應早已知悉上訴人越界建築之事，而未曾提出異議，自有
    民法第796條規定之適用；再上訴人占用480地號土地，有部
    分係在「既有巷道」上，以供公眾通行，被上訴人根本無法
    使用，而自「既有巷道」起至上訴人所有之土地間，為一縱
    深不及2公尺之狹長畸零地，不得單獨為建築使用，且為「
    光輝路21巷」1號至11號住戶通行之用，則該畸零地收益自
    不能與附近房租比附參照，原審判決未察，遽令上訴人等應
    按土地申報地價年息百分之9及百分之6計算不當得利，顯屬
    過高。況上訴人占用被上訴人土地，有些僅作雨遮、花圃、
    走道或庭院之用，並無建物存在，所得之經濟價值甚微，依
    年息2% 計算，而建物越界占用部分，則依土地申報地價年
    息3%計算，始合理適當等語，資為抗辯。並上訴聲明：(一)原
    判決不利於上訴人部分廢棄。(二)廢棄部分，被上訴人在第一
    審之訴及假執行之聲請均駁回。
四、經查，系爭480 地號土地為被上訴人所有，上訴人乙○○○
    等8人因繼承而公同共有未辦保存登記之系爭19號房屋及雨
    棚，占用系爭土地如附圖所示甲１及甲２部分，面積分別為
    21.82平方公尺、4.12平方公尺，合計25.94平方公尺；又上
    訴人丑○○等3人因繼承而公同共有未辦保存登記之系爭1、
    3、7號房屋、及花圃、走道、庭院、花台、雨遮，占用系爭
    土地如附圖所示乙１、乙２、乙３、丙１、丙２、丙３、丁
    １、丁２、丁３、丁４部分，面積依序為10.4 4平方公尺、
    6.27平方公尺、1.10平方公尺、9.49平方公尺、5.12平方公
    尺、1.10平方公尺、4.94平方公尺、8.09平方公尺、1.27平
    方公尺、1.14平方公尺，共計48.96平方公尺；另上訴人壬
    ○○所有，未辦保存登記之系爭9號房屋、及庭院、雨遮，
    占用系爭土地如附圖所示戊１、戊２、戊３部分，面積依序
    為26.24平方公尺、5.56平方公尺、1.18平方公尺，合計
    32.98平方公尺等情，為兩造所不爭執，有土地登記謄本、
    台北市古亭地政事務所土地複丈成果圖、照片附卷可稽（見
    原審卷8－10、32－34、111、本院1卷138－140、145－14
     6、149頁），並經原法院及本院履勘現場，製有勘驗筆錄
    在卷可按（見原審卷104、105頁，本院2卷11、12頁），復
    經台北市古亭地政事務所測量屬實，有該所92年11月17日北
    市古地二字第09231497300 號函檢附複丈成果圖可參（見原
    審卷110─111頁），堪信為真實。
五、本件所應審究者為：(一)本件有無民法796條規定之適用？(二)
    被上訴人有無權利濫用情形？(一)光輝路21巷是否為既成道路
    ？查：
  (一)本件有無民法796條規定適用之部分：
  (1)按土地所有人建築房屋逾越疆界者，鄰地所有人如知其越界
    而不即提出異議，不得請求移去或變更其建築物，固為民法
    第796 條前段之所明定。惟主張鄰地所有人知其越界而不即
    提出異議者，應就此項事實負舉證之責任；又所謂越界建築
    ，其建築物必為房屋，苟屬非房屋構成部分之牆垣、豬欄、
    狗舍或屋外之簡陋廚廁，尚不能謂有該條之適用（最高法院
    45年台上字第931號、59年台上字第1799號判例意旨參照）
    。
  (2)上訴人主張：系爭土地數十年來歷經多次重測分割，而被上
    訴人在系爭土地附近設有辦公室，應早已知悉上訴人越界建
    築之事，而未曾提出異議，自有民法第796 條規定之適用云
    云。經查，系爭480 地號土地上並未標有地界，為兩造所不
    爭，則僅以目視顯難知悉系爭480 地號土地之範圍，自不能
    以被上訴人在該土地附近設有辦公室，即可認定被上訴人知
    悉有越界建築之情事。上訴人復不能證明系爭480地號土地
    於重測時被上訴人人員均有在現場且已知悉有越界建築之情
    事，上訴人空言所辯，自不足取。
  (3)又如附圖所示乙２、乙３、丙２、丙３、丁２、丁３、丁４
    、戊２及戊３部分，分別為花圃、走道、花臺、庭院、雨遮
    等，均係獨立於建物之外，為兩造所不爭，非屬民法第796
    條規定之建物，揆之首揭說明，自無該條規定之適用。
  (4)上訴人壬○○所有系爭9號房屋係於59年5月12日向訴外人曹
    邱阿金購買，而該屋基地一部分為被上訴人所有，一部分係
    國有財產局所有，有不動產買賣契約書在卷可按（見本院1
    卷107、108頁），足見上訴人壬○○及其前手曹邱阿金並非
    土地所有權人，自無民法越界建築規定之適用，上訴人以承
    買房屋繼受前手之越界建築抗辯權利云云置辯，亦屬於法無
    據。
  (二)被上訴人有無權利濫用之情形：
  (1)按民法第148條係規定行使權利，不得以損害他人為主要目
    的。但若當事人行使權利，雖足使他人喪失利益，但非以損
    害他人為主要目的，即不在該法條所定範圍內；又權利之行
    使，是否以損害他人為主要目的，應就權利人因權利行使所
    能取得之利益，與他人及國家社會因其權利行使所受之損失
    ，比較衡量以定之。倘其權利之行使，自己所得利益極少而
    他人及國家社會所受之損失甚大者，非不得視為以損害他人
    為主要目的，此乃權利社會化之基本內涵所必然之解釋（最
    高法院45年台上字第105號、71年台上字第737號判例意旨參
    照）。
  (2)經查，光輝路21巷（本線）為10公尺寬都市○○道路，台北
    市政府已於84年度徵收、開闢完成。光輝路21巷1號至11號
    前之巷道，係屬第3種住宅區，為約5公尺不規則寬巷道，非
    屬都市○○道路，何時開闢成道路供人車通行，因年代久遠
    ，已無資料可供查考。上述地點均供不特定人、車通行中之
    巷道等情，有臺北市政府93年2月12日、93年3月5日府工養
    字第09302521100號、09303097600號函、台北市政府工務局
    養護工程處94年1月28日北市○○路字第09460131900號函及
    照片在卷可參（見原審卷180、224頁，本院1卷152、138─
    140、145、146頁）。是縱認被上訴人所有之系爭480地號土
    地，因台北市○○路21巷1號至11號前巷道之分割而遭切割
    （見本院1卷138─140、145、146頁），惟查上訴人乙○○
    ○等8人占用如系爭480地號土地之面積合計達25.94平方公
    尺（21.82＋4.12＝25.94）；上訴人丑○○等3人占用之面
    積達48.96平方公尺（10.44＋6.27＋1.10＋9.49＋5.12＋1.
    10＋4.94＋8.09＋1.27＋1.14＝48.96）；上訴人壬○○占
    用之面積為32.98平方公尺（26.24＋5.56＋1.18＝32.98）
   （見原審卷111頁），合計上訴人占用之面積達107.88平方公
    尺（25.94＋48.96＋32.98＝107.88），可見該占用土地具
    有相當面積，且該占用土地之形狀成兩個長方形，堪認被上
    訴人將該占用土地取回後可為相當之使用收益。再上訴人占
    用之土地部分，除甲１、乙１、丙１、丁１及戊１部分外，
    其餘為雨棚、花圃、走道、庭院、花台、雨遮，將該地上物
    拆除僅是影響上訴人居住之品質，並不影響建物整體結構。
    至拆除建物部分，上訴人雖抗辯此會影響房屋整體安全，然
    為被上訴人所否認，上訴人對此不能舉證證明。則權衡被上
    訴人請求上訴人拆除上開建物及雨棚等地上物所得之利益，
    與上訴人所受之損害相較，尚不能認為被上訴人依民法第76
    7條規定行使本件所有權人權利，有違權利社會性而屬權利
    濫用，是被上訴人訴請拆屋還地，係其土地所有權之正當行
    使，雖不免使上訴人等喪失利益，但非以損害其等為主要目
    的，則揆諸前開說明，自無權利濫用之可言，亦無違反誠信
    原則情形。上訴人上開所辯，亦不足採信。
  (3)上訴人雖辯稱：被上訴人所有系爭480地號土地，其中有部
    分長期供不特定人使用，為既成道路（即光輝路21巷1至11
    號前之道路），480地號土地因該既成道路之分隔，已成畸
    零地，而無法單獨使用，訴請拆屋還地，顯為權利濫用云云
    。查，系爭480地號土地，地目建，面積780平方公尺，為一
    長方形空地，經宏德不動產規劃顧問有限公司鑑價結果，土
    地之總價額為84,942,000元，有地籍圖、土地登記謄本、複
    丈成果圖、鑑價報告書可按（見原審卷8、9、111頁，外放
    ），是被上訴人訴請上訴人拆屋還地後，與被上訴人原有之
    空地相結合，不論自行興建房屋或將之出售予他人建屋，所
    得利益甚為可觀，自非以損害上訴人為主要目的，故上訴人
    上開所辯，亦不足採。
  (三)按所有人對於無權占有其所有物者得請求返還之，民法第76
    7條定有明文。查，上訴人乙○○○等8人共有如附圖甲１及
    甲２部分所示之建物、雨棚，上訴人丑○○等3 人所共有如
    附圖所示乙１、乙２、乙３、丙１、丙２、丙３、丁１、丁
    ２、丁３、丁４所示之建物、花圃、走道、庭院、花台及雨
    遮，暨上訴人壬○○所有如附圖所示戊１、戊２及戊３部分
    之建物、庭院、雨遮，既無正當權源占有被上訴人所有系爭
    480號土地，被上訴人依民法第767條規定，請求上訴人等應
    分別將上開建物及雨棚等地上物拆除，將該部分土地返還被
    上訴人，自屬有據，應予准許。
六、末按依不當得利之法則請求返還不當得利，以無法律上之原
    因而受利益，致他人受有損害為其要件，故其得請求返還之
    範圍，應以對方所受之利益為度，非以請求人所受損害若干
    為準，無權占有他人土地，可能獲得相當於租金之利益為社
    會通常之觀念（最高法院61年度台上字第1695號判例意旨參
    照）。本件上訴人無權占有系爭土地，已如前述，其因而受
    有相當於租金之利益，自應將其利益返還予被上訴人。惟租
    金之請求權因5年間不行使而消滅，既為民法第126條所明定
    ，至於其他無租賃契約關係之賠償，名稱雖與租金有異，然
    實質上仍為使用土地之代價，債權人應同樣按時收取，不因
    其契約未成立，而謂時效之計算應有不同（最高法院49年台
    上字第1730號判例意旨參照）。查本件訴訟繫屬時為92年10
    月8日，則依上開說明，被上訴人就此部分之請求得追溯5年
    期間即自87年10月9日起至92年10月8日止，於法並無合，應
    予准許。又城市建物基地之租金，以不超過土地及其建築物
    申報總價額年息百分之10為限，土地法第97條、第105條定
    有明文。至基地租用之租金，依土地法第105條之規定，亦
    準用前開第97條第1項之規定。查經原審法院履勘現場，系
    爭480地號土地坐落地區附近人口尚稱稠密，附近多為4、5
    層公寓，有勘驗筆錄乙份附卷可查（見原審卷104頁），依
    通常觀念自屬土地法第97條第1項規定之城市地方。又系爭
    480地號如附圖所示被占用土地位在住宅區，除上訴人乙○
    ○○等8人所共有之19號房屋之1樓係開店作為經營針灸業務
    之用外，其餘均是作為住家使用；19號房屋之大門面臨台北
    市○○路○○道路，其餘1號、3號、7號及9 號房屋則均臨台
    北市○○路21巷5米道路，系爭如附圖所示被占用土地附近
    多為4、5層樓公寓，並有超級商店、雙語幼稚園、兒童托兒
    所、被上訴人之木柵業務所，約100 公尺處有光輝市場、約
    300或400公尺處有景美女中、實踐國中、實踐國小、中山國
    小及多家小診所，光輝路上經常有小客車出入，附近尚有被
    上訴人之工程車停車場（見原審卷104頁之勘驗筆錄及107頁
    之現場位置圖），附近房屋每坪每月租金約500元至600元（
    見原審卷143、144頁之租屋明細表），本院審酌系爭被占用
    土地之坐落位置、工商業繁榮程度及上訴人利用占用土地所
    得之經濟價值等項，併依土地法第97條規定，認為被上訴人
    主張上訴人乙○○○等8人、丑○○等3人及壬○○應分別按
    年息9%、6%、6%計算其等占用土地相當於租金之不當得利，
    應為允當。
七、再按土地法第97條第1 項規定所謂之土地價額，係指法定地
    價而言，土地法施行法第25條定有明文，而依土地法第148
    條規定，法定地價係指土地所有權人依土地法所申報之地價
    。爰依據上訴人所占用土地之申報地價及占用之面積暨前開
    關於租金認定標準，計算上訴人應返還之不當得利。上訴人
    乙○○○等8人占用之面積為25.94平方公尺、上訴人丑○○
    等3人占用之面積為48.96平方公尺、上訴人壬○○占用之面
    積為32.98平方公尺，已如前述。再480地號土地86年7月、8
    9年7月及92年7月之申報地價分別為每平方公尺19,760元、2
    2,240元及22,800元（見原審卷8 頁之土地登記謄本、9頁之
    地價謄本及外放證物鑑價報告書之土地登記謄本），被上訴
    人主張就起訴以前5年相當於租金之不當得利均以86年7月之
    申報地價每平方公尺19,670元計算，就起訴狀繕本送達翌日
    起之租金則以89年7 月份申報地價每平方公尺22,240元計算
    ，自屬可取。依此計算，(一)上訴人乙○○○等8 人應給付被
    上訴人起訴以前5年相當於租金之不當得利為230,658元（其
    計算式為：86年7月申報地價19,760元×占用土地面積25.94
    平方公尺×占用年數5×年息9%＝230658.48元，小數點以下
    四捨五入），自起訴狀繕本送達翌日至拆除上開建物及雨棚
    之日止，按月給付被上訴人4,327元（其計算式為：89年7月
    申報地價22240元×占用土地面積25.94平方公尺×1/12×年
    息9%＝4326.79 ，小數點以下四捨五入）。(二)上訴人樓數人
    等3人應給付被上訴人起訴以前5年相當於租金之不當得利為
    290,235元（其計算式為：86年7月申報地價19,760元×占用
    土地面積48.96平方公尺×占用年數5×年息6%＝290234.8，
    小數點以下四捨五入），自起訴狀繕本送達翌日至拆除上開
    建物及花圃等地上物之日止，按月給付被上訴人5,444元（
    其計算式為：89年7月申報地價22,240元×占用土地面積48.
    96平方公尺×1/12×年息6%＝5444.3，小數點以下四捨五入
    ）。(三)上訴人壬○○應給付被上訴人起訴以前5年相當於租
    金之不當得利為195,505元（其計算式為：86年7月申報地價
    19,760元×占用土地面積32.98平方公尺×占用年數5×年息
    6%＝195505.44 ，小數點以下四捨五入），自起訴狀繕本送
    達翌日至拆除上開建物、庭院及雨遮之日止，按月給付被上
    訴人3,667元（其計算式為：89年7月申報地價22,240元×占
    用土地面積32.98平方公尺×1/12×年息6%＝3667.3，小數
    點以下四捨五入）。
八、上訴人雖辯稱：原審判決就本案應賠償相當於租金之不當得
    利過高，且就花圃、走道、花台、雨遮或庭院並稱無建物存
    在，所得經濟價值其微，不應與建物為相同之計算標準，應
    以土地申報地價3%、2%，分別計算建物部份及而其他部份之
    不當得利。然查無權占有他人之土地，可能獲得相當於租金
    利益為一般社會通常之觀念，而房屋租金之計算，係以全部
    使用面積為計算之依據，事實上並不逐一區分用途或其個別
    可獲得之經濟價值作為租金計算依據，上訴人主張建物以外
    之花圃、走道、花台、雨遮或庭院應適用較低租金，與一般
    常情不符，顯無理由。況系爭土地坐落地區人口稠密，交通
    便利，市況熱絡，生活機能方便，已如前述，則原審審酌土
    地位置、工商業繁榮程度及上訴人利用土地所得經濟價值等
    相關情狀，分別以9%、6%、6%計算不當得利，於法並無不當
    ，上訴人上開所辯，即不足採。
九、綜上所述，被上訴人依民法第767條規定，請求上訴人乙○
    ○○等8人、丑○○等3人及壬○○應分別將如附表所示占用
    部分之建物及雨棚等拆除，將該部分土地返還被上訴人，及
    依民法第179條規定，請求上訴人乙○○○等8人給付被上訴
    人230,658元及自起訴狀繕本送達翌日即92年10月16日起，
    至清償日止，按年息5%計算之法定遲延利息，暨自起訴狀繕
    本送達翌日即92年10月16日起，按月給付被上訴人4,327元
    。上訴人丑○○等3人應給付被上訴人290,235元，自起訴狀
    繕本送達翌日即92年10月16日起至清償日止，按年息5%計算
    之法定遲延利息，暨自起訴狀繕本送達翌日即92年10月16日
    日起至拆除上開建物及花圃等地上物之日止，按月給付被上
    訴人5,444元。上訴人壬○○應給付被上訴人195,505元，及
    自起訴狀繕本送達翌日即92年10月21日起至清償日止，按年
    息5%計算之法定遲延利息，暨自起訴狀繕本送達翌日即92年
    10月21日起至拆除上開建物、庭院及雨遮之日止，按月給付
    被上訴人3,667元，為有理由，應予准許。是則原審就此部
    分為被上訴人勝訴之判決，於法並無不合。上訴意旨指摘原
    判決此部分不當，求予廢棄改判，為無理由，應予駁回。
十、本件事證已臻明確，兩造其餘攻擊、防禦方法經審酌後，認
    與判決結果無涉，爰無一一論述之必要，併此敘明。
十一、據上論結，本件上訴為無理由，依民事訴訟法第449條第1項
    、第78條、第85條第1項前段，判決如主文。
中　　華　　民　　國　　94　　年　　9　 　月　　20　　日
                  民事第五庭審判長法　官  張劍男
                                  法　官  彭昭芬
                                  法　官  蔡芳齡
正本係照原本作成。
如不服本判決，應於收受送達後20日內向本院提出上訴書狀，其
未表明上訴理由者，應於提出上訴後20日內向本院補提理由書狀
（均須按他造當事人之人數附繕本）上訴時應提出委任律師或具
有律師資格之人之委任狀；委任有律師資格者，另應附具律師資
格證書及釋明委任人與受任人有民事訴訟法第466條之一第一項
但書或第二項（詳附註）所定關係之釋明文書影本。
中　　華　　民　　國　　94　　年　　9 　　月　　21　　日
　　　　　　　　　　　　　　　　　書記官  蔡錦輝
附註：
民事訴訟法第四百六十六條之一（第一項、第二項）：
對於第二審判決上訴，上訴人應委任律師為訴訟代理人。但上訴
人或其他法定代理人具有律師資格者，不在此限。
上訴人之配偶、三親等內之血親、二親等內之姻親，或上訴人為
法人、中央或地方機關時，其所屬專任人員具有律師資格並經法
院認為適當者，亦得為第三審訴訟代理人。
